臺灣基隆地方法院民事判決　　　　　　　93年度小上字第20號
上　訴　人　黃韻昇即上好資訊休閒館
訴訟代理人　丙○○
被上訴人　　中華電信股份有限公司台灣北區電信分公司
法定代理人　丁○○
訴訟代理人　乙○○
送達代收人　甲○○
上列當事人間請求給付電信費事件，上訴人對於中華民國94年5
月23日臺灣基隆地方法院93年度基小字第975 號第一審判決提起
上訴，本院判決如下：
    主  文
上訴駁回。
第二審訴訟費用新臺幣壹仟伍佰元由上訴人負擔。
    事實及理由
一、上訴人主張：
(一)原審有應調查而未調查之情，認定事實違反經驗法則：
1、上訴人之「上好休閒館」係91年12月3 日設立在基隆市○○
   街281 巷101 之1 號2 樓，按日期推論，絕非系爭專線原承
   租人。
2、一樓與二樓地址不同，不動產所有權人亦不同。被上訴人於
   原審亦未主張系爭專線有移機之事實，因此原承租人丙○○
   原申裝地址為一樓，與二樓無關。上訴人更無使用系爭專線
   之事實。
3、原審判決書認定「訴外人丙○○‧‧嗣於93年1 月8 日申請
   變更租用人為被告『上好休閒資訊館』（代表人黃韻昇）。
   」因此是否完成合法變更手續，為本件上訴人應否承接原承
   租契約權利義務之關鍵。
4、租用專線必須由承租人繳付2 萬元裝機費用，當屬權利人之
   權利動產，依法非經權利所有者同意，自是不得任意異動。
   且被上訴人營業作業規定，任何異動應由原承租人提出申請
   書、簽章，親自辦理或由受委託人檢具委託書、原承租人簽
   章之申請書與證件正本給被上訴人審查無誤，並繳納費用後
   ，使同意受理異動作業。
5、本件並無原承租人丙○○具名簽章之異動申請書及委託書，
   更無申請人繳納異動費用之記錄，理應認未完成異動作業。
6、訴外人丙○○於原審庭訊時陳述其未曾讓渡系爭專線給上訴
   人。況丙○○本人現今尚繼續使用中。
(二)原審判決未就上訴人提出之稅捐機關文件審酌，判決書未載
    有利證據不採之理由，顯有可議。有判決不備理由之違法。
(三)原審判決認事有違反經驗法則之違法：
    被上訴人之通知函皆以丙○○地址寄送，未按上訴人地址函
    寄，且訴外人丙○○收件後皆未告訴上訴人，被上訴人之通
    知函未合法送達。為此請求廢棄原判決，並駁回原告之訴及
    假執行之聲請等語。
二、被上訴人主張：
1、該設備於九十一年十二月二十五日在基隆營運處以黃已開之
   名義，裝址於基隆市○○街二八一巷一０一號之一一樓，九
   十二年一月八日辦理更名為上好資護符休閒館，代表人黃韻
   昇，債務人於九十二年八月八日遭基隆市政府斷水斷電，然
   依據數據電路租用契約條款第十四條之約定，在電路未退租
   前租費仍照繳，依第十五條約定，用戶終止租用本業務，應
   於預定終止租用日三日前提出申請。
2、上訴人於九十二年十月二十二日向本公司申訴電信費問題，
   經酌量上訴人情況，發函通知同意自九十二年八月十四日起
   停帳，並請上訴人儘速於九十二年十二月三日前申請辦理移
   機或退租，否則將於九十三年一月一日起恢復出帳，此通知
   書已為丙○○簽收，上訴人於九十三年一月十四日繳清九十
   二年八月一日至八月十三日之電信費5,503元。
3、上訴人所租用之數據電路，因電路兩端皆裝有數據機設備及
   配有專屬電路路由，在該電路未退租前，皆無法移轉他用，
   用戶租用電信設備理應有給付電信費之責。
4、原審判決認用戶申拆日期為九十三年三月三日，故判令收費
   至該日止，但移機至雙和營運處改號292 專線Ｄ80768 ，三
   月三日至三月三十一日之費用為八千零四十三元，並未向上
   訴人補收。為免再訴爭，另以簽呈減8,043 元，處處展現誠
   意，今上訴人多次減免後，食髓知味，得寸進尺，令人無法
   甘服，故請求判令給付36,830元等語。
三、判決理由：
(一)原審認定「原告主張：訴外人丙○○向其租用電信設備，嗣
    後申請變更承租人為『上好資訊休閒館，代表人黃韻昇』，
    被告自九十三年一月起至九十三年三月八日止積欠電信費共
    計三萬六千八百三十元未付之事實，業據其提出中華電信股
    份有限公司國內數據電路業務（租用／異動）申請書、國內
    數據電路業務租用契約條款、拆機後欠費通知函、被告十二
    年十月二十二日、十月三十一日、十二月十一日通知單、查
    詢欠費清單、已收話費細項費用查詢單（以上皆為影本）等
    為證，經核屬實，原告之主張自堪信為真實。」，並未認定
    上訴人是系爭專線之原承租人，上訴人對此應有誤會。而上
    訴人因異動申請後，即繼受系爭專線之租用契約，成為契約
    當事人；此與系爭專線是否要由原承租人丙○○指定之專線
    乙端接入地址「基隆市○○街281 巷101 之1 號1 樓」遷移
    至上訴人登記之營業所在地「基隆市○○街281 巷101 之1
    號2 樓」無涉。就像是原承租人丙○○申請租用專線，成為
    契約當事人，至於當事人欲將該電信設備裝於何處，給付人
    使用，係當事人自主之事項，被上訴人之電信公司，只要是
    依據契約之記載之內容裝置設備，並不能過問他方當事人之
    實際使用情形，反之，租用人亦不得以有無使用之事實，而
    主張減免契約給付義務。關於承租人異動部分，第三人得否
    繼受契約之一造而成為契約當事人，基於契約自由原則，只
    要原契約當事人及第三人均同意，且未有法令特別之限制，
    並無不可。原審卷第21頁有上訴人提出之「租用及異動申請
    書」，雖將申請資料填寫於「異動前」欄位及勾選「新租用
    」，但對照其所填寫之專線號碼為「223D-62561」，以及同
    專線93年1 月14日之異動申請書（同卷第24頁）中，申請專
    線甲端異動之人仍為上訴人，且訴外人丙○○即上訴人之訴
    訟代理人於原審93年9 月7 日言詞辯論期日到庭時陳稱：「
    這條專線92年12月11日原告就通知被告（即被上訴人）斷線
    ，這條專線本來是我（指丙○○）申請的，過程通通是我去
    弄得，‧‧，93年1 月14日是我去申請將甲端移到網俊公司
    ‧‧」等語（見原審卷第60頁言詞辯論期日筆錄），可知93
    年1 月14日申請專線甲端異動前，丙○○既自承過程通通是
    其辦理，仍用上訴人之名義申請。可見兩造及訴外人丙○○
    均已同意系爭專線之租用契約，於92年1 月8 日由上訴人繼
    受。而丙○○係黃韻昇之父，被上訴人對上訴人於九十二年
    十二月十一日所為之將於九十三年一月一日起恢復出帳之通
    知，亦由丙○○所簽收 (原審卷第被證四、被證五)， 依民
    事訴訟法，已屬合法之送達通知，依前述證述，足證丙○○
    父子，係以黃韻昇為上好資訊館之負責人，而丙○○亦參與
    其業務之執行，至於其內部如何分工，與系爭契約當事人之
    認定無涉，因此原審認定「訴外人丙○○向被上訴人租用電
    信設備，嗣後申請變更承租人為『上好資訊休閒館，代表人
    黃韻昇』」並無不當，且契約關係一方當事人之變動，亦與
    有無繳納費用無涉。上訴人指稱原審判決此部分違反經驗法
    則，並不足採。
(二)上訴人主張原審判決書未記載不採上訴人提出稅捐機關單據
    之理由部分：按小額訴訟之判決書得僅記載主文，就當事人
    有爭執事項，於必要時得加記理由要領，民事訴訟法第436
    條之18第1 項定有明文。且小額訴訟程序依同法第436 條之
    32第1 項準用第三審程序第469 條，亦僅準用第1 款至第5
    款，而不準用第6 款「判決不備理由或理由矛盾者」，其理
    由即在於小額訴訟之判決書，本來就不要求一律記載理由，
    以追求訴訟經濟、節約司法資源及快速解決小額紛爭，故不
    列入「當然違背法令之情形」，自屬必然。況原判決已記載
    ：「四、按獨資商號為個人事業，商號之業務，實際上即經
    營該商號其人之業務，而『上好資訊休閒館』於九十一年十
    二月三日登記為被告黃韻昇獨資經營，且未變更登記為『上
    好資訊休閒館丙○○』，有基隆市政府營利事業登記證影本
    在卷可稽，可知『上好資訊休閒館』之登記負責人仍為被告
    黃韻昇；又被告於九十二年一月八日向原告申請將系爭數據
    電路業務使用權人更名為『上好資訊休閒館，代表人黃韻昇
    』後，並未再變更為『上好資訊休閒館丙○○』，則被告黃
    韻昇即上好資訊休閒館仍為系爭數據電路業務租用契約之
    當事人，依約仍有該數據電路之使用權利及繳費義務，被告
    抗辯其非應負繳納電信費用義務之人，即屬無據。」，且法
    院就繫屬案件認定事實、適用法律，本不受行政機關之看法
    所拘束。上訴人於原審提出「財政部臺灣省北區國稅局營業
    人銷售額與稅額申報書」（見原審卷第89頁），為訴外人丙
    ○○所自行填寫之申報書；稅捐機關縱依丙○○之申報行為
    誤認「上好資訊休閒館」之負責人為丙○○而對其發函（見
    同卷第90頁），依前所述，原審依營利事業登記證認定與被
    上訴人有契約關係之「上好資訊休閒館」負責人為黃韻昇，
    自不受稅捐機關之拘束。且法院認定事實不受行政機關拘束
    ，為司法實務之基本原則，且非原審主要爭點，原審未就此
    點加以論述，依前開規定，自無不當之處。上訴人就此部分
    指稱原審判決未載有利證據不採之理由，有判決不備理由之
    違法云云，自不足取。
(三)上訴人主張被上訴人之通知未到達上訴人部分：
    按上訴人自92年1 月8 日申請更名登記，繼受為租用系爭專
    線契約當事人後，依約即負有按月繳納費用之義務，此義務
    無論有無被上入通知履行皆事實上存在。再被上訴人於原審
    申請支付命令時，亦僅主張「自支付命令送達之翌日起」加
    計遲延利息；且被上訴人92年12月11日所發之通知，目的亦
    僅在減輕上訴人所應給付之費用（92年8 月14日至92年12月
    31日期間不計費用）；上訴人繳納費用之義務是基於契約而
    來，而非因「通知」到達後始生給付之義務。故縱被上訴人
    所發之通知未到達上訴人，對於上訴人亦未有何不利之情形
    。況且，被上訴人之通知函皆係以租用申請書上之帳單地址
    送達，而上訴人之父丙○○所簽收，屬合法之通知送達，已
    如前述，且上訴人亦依該通知繳納九十二年八月一日起至八
    月十三日之電信費5,503 元，故上訴人所稱未通知云云，核
    無足採。上訴人對此部分亦未具體指出原審判決有何違法之
    情形，僅泛稱違反經驗法則云云，亦不足採。
(四)故被上訴人依契約請求上訴人給付電信設備租用費，原判決
    為被上訴人部分勝訴之判決，於法並無違誤，上訴人求就其
    敗訴部分廢棄改判，為無理由，應予駁回。
四、本件上訴費用即第二審裁判費1,500 元，由上訴人負擔。
五、據上論結，本件上訴為無理由，依民事訴訟法第四百三十六
    條之三十二第一項、第二項、第四百四十九條第一項、第四
    百三十六條之十九第一項、第七十八條，
中　　華　　民　　國　　94　　年　　6 　　月　　6 　　日
              臺灣基隆地方法院民事庭
                  審判長法官  李木貴
                  法      官　陳培仁
                  法      官  蔡聰明
以上正本係照原本作成。
本件判決不得上訴。
中　　華　　民　　國　　94　　年　　6 　　月　　6 　　日
                      書記官　王佩珠
